最高法院刑事判決　　　　　　　　　　　　　　　　八十七年度台上字第五五六號
　　上　訴　人　台灣高等法院台南分院檢察署檢察官
　　被　　　告　甲○○
　　選任辯護人　張天良律師
右上訴人因被告貪污案件，不服台灣高等法院台南分院中華民國八十六年七月十七日
第二審判決（八十六年度上訴字第四三七號，起訴案號：台灣台南地方法院檢察署八
十四年度偵續字第一二九號），提起上訴，本院判決如左：
    主  文
原判決撤銷，發回台灣高等法院台南分院。
    理  由
本件原判決以公訴意旨略稱：被告甲○○係台南縣東山鄉公所主計主任，明知光隆電
業行於民國七十七年七月二十七日，向該公所承包之東原市場水電工程，已於八十一
年七月二十二日驗收合格，尚有工程尾款新台幣（下同）五十九萬三千六百零五元未
領取，且知該行簽約之印鑑已遺失，並由該鄉公所以八十三年二月八日八十三所秘字
第一一五八號函該行要其負責人吳棟樑親自南下領取尾款，被告負責該工程尾款領取
之推算審核，竟與光隆電業行負責本件工程之工地現場監工劉庭興、鄉公所主辦人即
總務課員葉振榮基於犯意之聯絡，為圖利劉庭興，由葉振榮通知劉庭興持劉某偽造之
吳棟樑委託書及非原簽約之「光隆水電行」印章，核發該筆工程尾款予劉庭興，並於
其保管之估驗單補蓋與偽造之委託書相同印文之印章，以掩飾其犯行，因認被告與葉
振榮、劉庭興共同牽連觸犯貪污治罪條例第六條第一項第四款之圖利罪，及刑法第二
百十三條之公務員職務上登載不實罪云云，但經審理結果，被告之犯罪不能證明，因
認第一審判決諭知被告無罪，為無不合，予以維持，駁回檢察官在第二審之上訴，固
非無見。
惟查原判決除就檢察官起訴被告夥同葉振榮違法核發系爭工程尾款五十九萬三千六百
零五元予劉庭興涉犯圖利罪部分，予以審判外，置被告在其保管之估驗單上補蓋與偽
造之委託書相同印文之印章，以掩飾其圖利犯行，另涉偽造文書部分於不論，顯有已
受請求之事項未予判決之違法。次查會計憑證關係現金、票據、證券之出納者，非經
主辦會計人員或其授權人之簽名或蓋章，不得為出納之執行，會計法第一百零一條第
一項訂有明文，而鄉鎮公所支出法案，亦須移送主計部門依法審核後，始可填製支出
傳票，送交出納人員執行。卷查證人即東山鄉公所建設課長張清化於檢察官偵查中結
證稱：「甲○○所負責之主計，在付工程款時，應該要核對印鑑」云云（見偵續字第
一二九號卷第八十三頁），證人即財政課長陳振春亦證稱：「……付款之前告訴人吳
棟樑已通知承辦單位（建設課）說印鑑已遺失（合約印鑑），應該由承辦單位處理。
所以我將主計單位送來的本件駁回承辦單位……」等語（見同上卷第十五頁），依上
證據觀之，被告於劉庭興持吳棟樑之委託書具領工程款時，自應審核其提出之原始憑
據，授權文件，及吳棟樑印鑑是否真正，始符法制，但原判決卻認定被告不負審核領
款印鑑是否真正，及領款代理人是否有權代領之責等語，採證法則之適用，已難謂無
違誤。又被告於原審曾供承：「……領款之印章（指吳棟樑之印章）不符，我有發現
不符」云云（見原審卷第一三一頁背面），其供承發現領款章不符之時間，究係於劉
庭興持吳棟樑委託書領款時（八十三年二月），抑係於案發後始發現，攸關被告之犯
罪，宜傳訊張仙吉（政風室主任）、張清化、陳振春等人，質證清楚，俾明真相。原
判決遽認係事後發見印章不符云云，要與卷附證據不符。檢察官上訴意旨，指摘原判
決不當，尚非全無理由，應認有撤銷發回更審之原因。
據上論結，應依刑事訴訟法第三百九十七條、第四百零一條，判決如主文。
中      華      民      國    八十七    年      二      月     十九     日
                              最高法院刑事第三庭
                                  審判長法官  蔡  詩  文
                                        法官  莊  登  照
                                        法官  洪  明  輝
                                        法官  蔡  清  遊
                                        法官  吳  火  川
      右正本證明與原本無異
                                              書  記  官
中      華      民      國    八十七    年      二      月    二十五    日
